【裁判字號】    95,簡上,368
【裁判日期】    950919
【裁判案由】    毒品危害防制條例
【裁判全文】
臺灣桃園地方法院刑事判決             95年度簡上字第368號
上  訴  人  臺灣桃園地方法院檢察署檢察官
被      告  甲○○
上列上訴人因被告違反毒品危害防制條例案件，不服本院簡易庭
95年度桃簡字第1524號中華民國95年6 月30日第一審簡易判決（
聲請案號：臺灣桃園地方法院檢察署95年度毒偵字第1408號）提
起上訴，暨同署檢察官移送併案審理（95年度毒偵字第3500號）
，本院管轄之第二審合議庭判決如下：
    主  文
原判決撤銷。
甲○○連續施用第一級毒品，處有期徒刑陸月，如易科罰金，以
參佰元即新臺幣玖佰元折算壹日；又連續施用第二級毒品，處有
期徒刑肆月，如易科罰金，以參佰元即新臺幣玖佰元折算壹日。
應執行有期徒刑拾月，如易科罰金，以參佰元即新臺幣玖佰元折
算壹日。
    事  實
一、被告甲○○前於民國93年間，因施用毒品案件，經本院裁定
    觀察、勒戒，執行結果以無繼續施用毒品傾向，於93年10月
    1 日執行完畢釋放出所，並經臺灣桃園地方法院檢察署檢察
    官於93年10月1 日為不起訴處分；又於94年間，因施用第一
    級、第二級毒品案件，經本院於94年12月23日判處有期徒刑
    7 月、3 月，並定應執行有期徒刑8 月，緩刑3 年確定，竟
    不思悔改。其於前開觀察、勒戒執行完畢後5 年內，基於施
    用第一級毒品之概括犯意，自95年2 月28日起至95年4 月30
    日止，在桃園縣龜山鄉○○街94號住處、桃園縣龜山鄉○○
    ○路104 號2 樓何文花（另案辦理）住處等處，以削尖吸管
    將第一級毒品海洛因放入注射針筒內加礦泉水調和後以注射
    針筒施打等方式施用海洛因多次，約2 、3 日即施用1 次。
    又基於施用第二級毒品之概括犯意，自95年3 月1 日起至95
    年4 月1 日止，在同上處所，以將第二級毒品甲基安非他命
    置於玻璃球製吸食器內，點火燃燒底部，吸食產生煙霧之施
    用方式，施用甲基安非他命多次，約2 、3 日施用1 次。嗣
    於95年3 月2 日下午5 時許，在桃園縣龜山鄉○○○路104
    號2 樓何文花住處，與何文花、羅泰浩、甘亮正、吳啟彰（
    均另案辦理）一起為警查獲；復於95年4 月1 日下午7時 許
    ，為警在桃園縣龜山鄉○○街94號住處查獲，並扣得甲○○
    友人所有，供甲○○施用（但非專供）甲基安非他命吸食器
    1 組。
二、案經桃園縣政府警察局龜山分局報請臺灣桃園地方法院檢察
    署檢察官偵查後聲請以簡易判決處刑暨移送併辦。
    理  由
一、上揭犯罪事實，業據被告甲○○於本院審理時坦承不諱，且
    被告於95年3 月2 日下午5 時許、同年4 月1 日下午7 時許
    先後2 次被查獲後所採取之尿液，皆經臺灣檢驗科技股份有
    限公司以酵素免疫分析法（EIA） 初步檢驗，檢出尿中安非
    他命類陽性反應及鴉片類（海洛因屬鴉片類、嗎啡類毒品）
    毒品陽性反應，再以極精密之氣相層析質譜儀分析法（GC/
    MS）確認，均檢出安非他命與甲基安非他命、可待因、嗎啡
    成分，而皆認屬於甲基安非他命與鴨片類毒品之陽性反應，
    此有臺灣科技檢驗股份有限公司濫用藥物檢驗報告2 份在卷
    可憑，另有扣案之吸食器1 組可佐。查施用安非他命後，其
    尿液不致檢出甲基安非他命陽性反應；而施用甲基安非他命
    後，其尿液可檢出甲基安非他命和其代謝物安非他命成分。
    目前國內緝獲之白色結晶或粉末狀安非他命毒品，其成分多
    為甲基安非他命，此有行政院衛生署管制藥品管理局93年11
    月2 日管檢字第0930010499號函可憑。本件被告先後2 次尿
    液檢驗之確認結果，均檢出尿中有安非他命及甲基安非他命
    成分，依上開說明，被告所施用之第二級毒品應為甲基安非
    他命甚明，聲請簡易判決處刑書及移送併辦意旨書誤載被告
    係施用安非他命，應予更正。次查，被告於93年間，因施用
    毒品案件，經本院裁定觀察、勒戒，執行結果以無繼續施用
    毒品傾向，於93年10月1 日執行完畢釋放出所，並經臺灣桃
    園地方法院檢察署檢察官於93年10月1 日為不起訴處分；又
    於94年間，因施用第一級、第二級毒品案件，經本院於94年
    12月23日判處有期徒刑7 月、3 月，應執行有期徒8 月，緩
    刑3 年確定，此有臺灣高等法院被告前案紀錄表各1 份可按
    。被告係於觀察、勒戒執行完畢後，5 年內又犯本件施用第
    一級毒品罪與施用第二級毒品罪，檢察官予以起訴，即無不
    合。本件事證已經明確，被告犯行堪予認定，應予依法論科
    。
二、新舊法比較部分：
  (一)查被告行為後，於94年2 月2 日修正公布之刑法部分條文，
    業於95年7 月1 日施行。而行為後法律有變更者，適用行為
    時之法律，但行為後之法律有利於行為人者，適用最有利於
    行為人之法律，修正後刑法第2 條第1 項定有明文，此條規
    定乃與刑法第1 條罪刑法定主義契合，而貫徹法律禁止溯及
    既往原則，係規範行為後法律變更所生新舊法律比較適用之
    準據法，是刑法第2 條本身雖經修正，但刑法第2 條既屬適
    用法律之準據法，本身尚無比較新舊法之問題，應一律適用
    裁判時之現行刑法第2 條規定以決定適用之刑罰法律，先予
    辨明。又以本次刑法修正之比較新舊法，應就罪刑有關之共
    犯、未遂犯、想像競合犯、牽連犯、連續犯、結合犯，以及
    累犯加重、自首減輕暨其他法定加減原因（如身分加減）與
    加減例等一切情形，綜其全部罪刑之結果而為比較，有最高
    法院95年度第8 次刑庭會議決議可資參照。與本案相關之修
    正如下：
    1.修正後刑法已刪除連續犯之規定，此刪除雖非犯罪構成要
      件之變更，但顯已影響行為人刑罰之法律效果，自屬法律
      有變更。而以修正前刑法第56條連續犯規定較有利於被告
      。
    2.易科罰金部分，修正前刑法第41條規定：「犯最重本刑為
      5 年以下有期徒刑以下之刑之罪，而受6 個月以下有期徒
      刑或拘役之宣告，因身體、教育、職業、家庭之關係或其
      他正當事由，執行顯有困難者，得以1 元以上3 元以下折
      算1 日，易科罰金。但確因不執行所宣告之刑，難收矯正
      之效，或難以維持法秩序者，不在此限（第1 項）。併合
      處罰之數罪，均有前項情形，其應執行之刑逾6 月者，亦
      同（第2 項）。」修正後該條則為：「犯最重本刑為5 年
      以下有期徒刑以下之刑之罪，而受6 個月以下有期徒刑或
      拘役之宣告者，得以新臺幣1 千元、2 千元或3 千元折算
      1 日，易科罰金。但確因不執行所宣告之刑，難收矯正之
      效，或難以維持法秩序者，不在此限（第1 項）。前項規
      定於數罪併罰，其應執行之刑未逾6 月者，亦適用之（第
      2 項）。」以修正前之規定，較有利於被告。
    3.定應執行刑部分，新法將原刑法第51條第5 款但書「不得
      逾20年」之規定，修正為「不得逾30年」。
  (二)綜合上述各條文修正前、後之比較，揆諸前揭最高法院決議
    及修正後刑法第2 條第1 項前段、後段規定之「從舊、從輕
    」原則，自應全部適用被告行為時之法律，即修正前刑法之
    相關規定予以論處。
三、查海洛因係毒品危害防制條例第2 條第2 項第1 款所列第一
    級毒品，甲基安非他命則為毒品危害防制條例第2 條第2 項
    第2 款所列第二級毒品。核被告所為，係犯毒品危害防制條
    例第10條第1 項之施用第一級毒品罪與同條第2 項之施用第
    二級毒品罪。其持有第一級毒品與持有第二級毒品之低度行
    為，分別為其施用第一級毒品與施用第二級毒品之高度行為
    所吸收，均不另論罪。被告先後多次施用第一級、第二級毒
    品犯行間，時間均各自緊接，手法相近，又各係犯構成要件
    相同罪名，顯分別係基於概括犯意反覆為之，均為連續犯，
    各應以一罪論，惟審酌被告犯後坦承上開犯行，且其每次施
    用數量尚微，認均無依連續犯加重其刑之必要，而不予加重
    其刑。檢察官雖僅就被告95年3 月2 日中午某時施用第一級
    、第二級毒品之犯行聲請簡易判決處刑（與起訴有同一效力
    ），就其餘施用第一級、第二級毒品犯行並未聲請，惟該未
    聲請部分與已聲請部分有連續犯裁判上一罪關係，自為原聲
    請簡易判決處刑效力所及，應併予審判。被告所犯施用第一
    級毒品罪與施用第二級毒品罪間，犯意各別，罪名不同，行
    為有異，應分論併罰之。
四、原審之判決，固非無見。惟原審僅就被告自95年2 月28日起
    至同年3 月2 日止之連續施用第一級毒品犯行，以及被告95
    年3 月2 日採尿回溯96公時內之某次施用第二級毒品犯行予
    以論科，未及審酌檢察官移送併辦等其餘犯罪事實，自有未
    合，檢察官執此上訴，為有理由，自應由本院將原判決撤銷
    改判（至原審雖亦未及新舊法比較，惟現行刑法第2 條第1
    項以適用行為時法為原則，且本案比較結果，仍應適用行為
    時法，業如前述，是原判決適用行為時法即無不當，併予敘
    明）。本院爰審酌被告有如事實欄所載前科情形，雖非累犯
    ，素行不佳，前已因施用毒品案件，受觀察、勒戒之執行完
    畢及受有期徒刑之宣告併緩刑中，又再犯本件施用毒品犯行
    ，顯然尚欠缺戒除毒癮之決心，自屬不該，惟念被告所犯係
    自戕行為與其犯後坦承犯行，態度尚佳等一切情狀，各量處
    如主文所示之刑，並定其應執行之刑，及就各宣告刑與執行
    刑，分別諭知易科罰金之折算標準，以示懲儆。扣案之吸食
    器1 組，雖係供被告施用第二級毒品甲基安非他命所用之物
    ，但並非被告所有，業據被告所陳明，又非專供施用毒品器
    具，故依法不得宣告沒收。至於被告於95年3 月2 日被查獲
    時扣案之注射針筒、削尖吸管各1 支，被告於本院審理時雖
    稱係伊所有，但是被告於警局訊問時則稱為何文花、羅泰浩
    所有（參見95年度毒偵字第1408號偵查卷宗第9 頁），此與
    何文花、羅泰浩於檢察官訊問時所述相符（參見同上偵查卷
    宗第22頁、第23頁），故應認並不屬被告所有，於本件亦不
    得宣告沒收，附予說明。
五、據上論斷，應依刑事訴訟法第455 條之1 第1 項、第3 項、
    第369 條第1 項前段、第364 條、第299 條第1 項前段，毒
    品危害防制條例第10條第1 項、第2 項，刑法11條前段、第
    2 條第1 項前段，修正前刑法（下同）第56條、第41條第1
    項前段、第2 項、第51條第5 款，修正前罰金罰鍰提高標準
    條例第2 條，判決如主文。
本案經檢察官董良造到庭執行職務。
中    華    民    國    95    年    9     月    19    日
                  刑事第十二庭  審判長法  官  游紅桃
                                      法  官  王美玲
                                      法  官  江俊彥
以上正本證明與原本無異。
本判決不得上訴。
                                      書記官  施春祝
中    華    民    國    95    年    9     月    19    日
附錄本判決論罪科刑法條：
毒品危害防制條例第10條
施用第一級毒品者，處6 月以上5 年以下有期徒刑。
施用第二級毒品者，處 3 年以下有期徒刑。


司法院資訊處製作；財團法人民間司法改革基金會備份。
